【裁判字號】    88,上更(二),856
【裁判日期】    890419
【裁判案由】    毒品危害防制條例
【裁判全文】
臺灣高等法院刑事判決                        八十八年度上更(二)字第八五六號
    上  訴  人
    即  被  告  乙○○
    指定辯護人  本院甲○
右上訴人因違反毒品危害防制條例案件，不服臺灣板橋地方法院八十七年度訴字第一
三九五號，中華民國八十八年一月二十二日第一審判決（起訴案號：臺灣板橋地方法
院檢察署八十七年度偵字第一０五三六、一三０七五號），提起上訴，經判決後由最
高法院第二次發回更審，本院判決如左：
    主  文
原判決撤銷。
乙○○連續販賣第一級毒品，處無期徒刑，褫奪公權終身。
扣案如附表一所示海洛因壹小包、附表二編號一所示海洛因貳小包、附表三編號一所
示海洛因柒小包及附表四編號一所示海洛因壹小包，均沒收銷燬之；另附表三編號二
及附表四編號二所示之物，暨販毒所得新台幣伍仟元均沒收。
    事  實
一、乙○○曾於民國（下同）七十三年間因肅清煙毒條例案件，經原法院判處有期徒
    刑四年六月，於七十三年十月二十三日經本院駁回上訴確定，嗣減為有期徒刑三
    年確定，於七十七年四月二十二日執行完畢，復於七十七年六月間因肅清煙毒條
    例案件，經原法院判處有期徒刑二年二月確定，於七十九年八月七日縮刑期滿執
    行完畢；又於八十年因施用毒品案件，經原法院判處有期徒刑五年，嗣經本院撤
    銷改判處有期徒刑三年十月確定，再於八十一年間因違反麻醉藥品管理條例案件
    ，經臺灣雲林地方法院判處有期徒刑七月確定，該二案嗣經定執行刑四年三月，
    於八十二年十二月二十八日縮短刑期假釋出監；於假釋期間中復犯煙毒案件，經
    原法院於八十三年五月十七日判處有期徒刑四年六月確定，於八十五年五月十日
    因縮短刑期假釋出監（未構成累犯），再於八十七年二月間因肅清煙毒條例案件
    ，經本院判處戒治。猶不知悔悟，竟意圖營利，並基於非法販賣海洛因之概括犯
    意，自八十七年五月中旬某日起至同年五月二十七日止，向真實姓名不詳綽號「
    蕭仔」成年男子販入第一級毒品海洛因後，再先後於台北縣三重市○○路○段一
    四五巷一０六號四樓，以新台幣（下同）三千至五千元不等代價，非法販賣海洛
    因予戊○○三次，從中謀取利益。其中八十五年五月二十七日該次，乙○○先於
    八十七年五月二十七日上午十時許，在臺北市○○○路、昌吉街口，向真實姓名
    不詳綽號「蕭仔」成年男子，以四萬元代價販入共約重兩錢（約七點五公克）之
    海洛因（平均每公克約價值五三三三元），予以分裝完畢後，於同日下午二時許
    ，攜帶已分裝後之海洛因十小包，至戊○○位於台北縣三重市○○路○段一四五
    巷一０六號四樓住處，將其中三小包毒品海洛因，以五千元代價，非法販賣予戊
    ○○，嗣於同日下午三時許，戊○○攜帶其已購得之其中如附表一所示海洛因一
    小包（淨重０．一公克）欲外出購買注射針筒時，為警於台北縣三重市○○路○
    段一四五巷九十號樓梯間內查獲，並扣得上開海洛因一小包，經戊○○供出其海
    洛因係向乙○○購得，旋於同日十五時三十分許，帶同警員返其上開住處查獲乙
    ○○，並於戊○○住處扣得戊○○所有如附表二所示之物（其中附表二編號一之
    海洛因二小包係乙○○販賣予戊○○之海洛因），並在乙○○身上扣得乙○○所
    有如附表三所示之物。乙○○於八十七年五月二十八日移送台灣台北地方法院檢
    察署，經檢察官諭知限制住居後，復承前揭販賣海洛因之概括犯意，於同年六月
    二十六日，戊○○經警方借提配合警方追查其海洛因來源，乃撥打乙○○之00
    00000000號行動電話號碼，向乙○○佯稱欲購買價值五千元之海洛因，
    約定於同日下午五時許，由乙○○送價值五千元數量之海洛因至上開戊○○住處
    交易，乙○○乃將意圖販賣而於當日向綽號「蕭仔」成年男子在不詳地點所販入
    重量不詳價值二萬二千元之海洛因，於不詳處所予以分裝，並將分裝後之其中如
    附表四編號一所示海洛因一小包（淨重一‧五一公克，包裝重０‧二五公克，起
    訴書誤繕為淨重一‧五公克）粘貼於左小腿上，依約於上開時間，攜至戊○○住
    處樓下門口前，欲將該一小包價值五千元之海洛因販賣予戊○○，旋於同日十七
    時許為埋伏之警員當場查獲，並經警於乙○○身上查扣上開如附表四編號一所示
    之該海洛因一小包及如附表四編號二所示乙○○所有、供販賣海洛因所用之上開
    行動電話一支。
二、案經臺北市政府警察局文山第二分局報請臺灣臺北地方法院檢察署檢察官偵查起
    訴。
    理  由
一、訊據上訴人即被告乙○○坦承於右揭時地以上開價格向真實姓名不詳綽號「蕭仔
    」成年男子購入海洛因之情，惟矢口否認有何非法販賣海洛因之犯行，辯稱：伊
    八十七年五月二十七日為警查獲該次，當時係借住於戊○○家中，並非去戊○○
    家販賣海洛因，而當日在伊身上查獲之海洛因七小包，則係供自己施用，該次為
    警查獲時毒癮發作，警訊筆錄並非實在；另八十七年六月二十六日被查獲該次，
    係因戊○○曾借款一萬元，當日戊○○打電話告以要償還伊一萬元，並無提及買
    五千元海洛因之事，伊並無販賣海洛因云云。經查：
（一）右揭事實，業經證人戊○○證述明確，其八十七年五月二十七日證稱：伊於八
      十七年五月二十七日為警查獲，扣得海洛因淨重０．一公克，復帶同警方至伊
      台北縣三重市○○路○段一四五巷一０六號四樓住處，於房內扣得海洛因二包
      淨重一．五公克、安非他命、大麻等物品，房內尚有乙○○在場，警方在乙○
      ○手上查扣海洛因七小包（共計淨重六．九二公克）、注射針筒二支、分裝用
      斜口吸管一支、及其上衣口袋長壽煙盒內查扣一支摻有海洛因之香煙一支。伊
      注射之海洛因，均係向乙○○購買，乙○○今天攜帶海洛因前來販賣，伊於八
      十七年五月中旬左右，陸續向乙○○購買三千元至五千元不等之海洛因三次，
      乙○○將海洛因送至伊住處，伊都是打乙○○留言呼叫器000000000
0號，待乙○○回電，確定數量後，乙○○會送海洛因至住處給伊等語（見台
      北地方法院檢察署八十七年度偵字第一０五三六號卷第五頁正面及反面，以下
      簡稱第一０五三六號偵卷），及於八十七年六月二十六日證稱：今伊由警方借
      提，警方帶同返回台北縣三重市○○路○段一四五巷一０六號四樓住處，伊打
      乙○○行動電話0000000000號，佯稱欲購買五千元海洛因，乙○○
      於八十七年六月二十六日十七時許，攜海洛因一小包（淨重一．五一公克），
      至伊住處門口即被警員查獲，經當場指認查獲之乙○○，就是販賣海洛因予伊
      之人無誤等語綦詳（見偵字第一三０七五號卷第九頁）。戊○○雖嗣後於原法
      院審理時改稱：伊八十七年五月二十七日為警查獲當天，於警訊時毒癮發作，
      伊不知警訊筆錄如何製作，警察帶伊至伊家查獲乙○○，當時乙○○係住於伊
      家，自八十七年四月起，在伊家住了一個多月。另八十七年六月二十六日警察
      借提伊，帶伊回家後，在伊住處樓下以行動電話聯絡乙○○，在電話中伊說要
      還乙○○一萬元，叫乙○○來伊住處拿云云（見原審八十七年八月二十五日訊
      問筆錄）本院囑託台灣彰化地方法院訊問證人戊○○亦相同證述。然：(1)戊○
      ○於警訊時對於其被查獲之海洛因、安非他命、大麻、吸食器、針筒等物品之
      來源及用途均供述甚明，且乙○○亦同於戊○○房內為警查獲，其對於乙○○
      被查扣之海洛因、針筒、摻海洛因之香煙等物品，均能與自己之上開查扣物品
      分辨清楚，復除對於其海洛因係購自於乙○○外，其餘大麻、安非他命毒品，
      亦分別供出其來源（見第一０五三六號偵卷第六頁），甚且為配合警方查緝，
      尚供出其他住於台北市○○○路○段、電話00000000號之綽號「茶壺
      」男子，及住於台北市○○○路○段一四七巷四號之綽號「阿六」男子均有施
      用毒品海洛因行為，及電話00000000號之綽號「阿混」、電話000
      00000綽號「孫仔」、電話00000000號綽號「黑雲」者等人均有
      施用毒品之行為等情（見上開偵卷第七頁），戊○○並親自於警訊筆錄簽名及
      按指印，顯見其於警訊時神智甚為清楚，當天警方更確實依據戊○○所供述而
      查獲乙○○。足見戊○○嗣後改稱其警訊時毒癮發作，不知警訊筆錄如何製作
      云云，純係欲翻異其前證言而為迴護被告之詞，不足採信。(2)其次，戊○○雖
    改稱被告乙○○自八十七年四月間即住於其住處，大約住一個多月云云，惟經
      原審就該等情節隔離訊問被告結果，被告乙○○稱其係自八十七年五月十日左
      右起住於戊○○家，約住十幾天云云，非僅二人所言不相一致，且經質之戊○
      ○之母親潘美秀結證證稱：伊家僅有伊與戊○○同住，並無戊○○之朋友借住
      伊家中等語（見原審卷第一五八頁），再被告乙○○於警訊時即已供明其係八
      十七年五月二十七日當日下午二時許，才至戊○○住處（見第一０五三六號偵
      卷第八頁反面），於同年月二十八日接受檢察官訊問時，對為何在戊○○住處
      被查獲一事，也只是供稱：「到潘家施打海洛因」，「在他（指戊○○）家打
      ，比較不會被人發覺」云云（同卷第二十六頁反面），益見戊○○所改稱乙○
      ○係住於其住處，非至其住處販賣毒品云云，純為附和被告之詞，委無可取，
      更足認戊○○於警訊時所證稱八十七年五月二十七日當日被告係至其住處販賣
      海洛因予伊之情為真實。該次復查扣有乙○○已販賣予戊○○之如附表一之海
      洛因一小包及附表二編號一海洛因二小包可證。(3)戊○○另於原審改稱其八十
      七年六月二十六日打電話約乙○○至其住處，係要返還乙○○一萬元云云。惟
      經證人即本案承辦員警丙○○於原審訊問時結證：八十七年六月二十六日戊○
      ○說要配合查獲其上手，因戊○○說被告都將海洛因送至其家，伊等乃帶戊○
      ○返家，戊○○在其住處打電話聯絡被告乙○○，戊○○向乙○○表示要五千
      元之海洛因，戊○○因恐被告不來，說完要購買五千元之海洛因後，才提及要
      還乙○○一萬元之事等語（見原審卷第一二一頁），另一承辦警員丁○○於本
      院亦指稱當時戊○○打電話給被告確有說要用五千元買海洛因（見本院八十九
      年一月二七日訊問筆錄）而被告亦確實依照與戊○○約定之時間、地點前來，
      並於其身上攜帶欲販賣予戊○○之海洛因一包（淨重一‧五一公克，包裝重０
      ‧二五公克）份量與價格五千元亦相當，如其非欲販賣海洛因予戊○○，又何
      須攜帶毒品海洛因粘貼於左小腿依約前來？是被告辯解及戊○○前開於原法院
      及彰化地院之證言，無非分別為事後卸責及袒護被告之詞，均無足採。應以戊
      ○○警訊時之初供方屬真實。
（二）至被告另辯稱其於警訊時毒癮發作云云，惟經原法院訊問證人丙○○警員，證
      稱：八十七年五月二十七日伊有製作警訊筆錄，八十七年六月二十六日伊則參
      與查獲被告之過程，被告乙○○於警訊時精神很正常，沒有任何異狀，且不配
      合，只有說上手係「蕭仔」，但拒不供出「蕭仔」呼叫器或聯絡電話，檢察官
      查扣被告八萬三千五百元，被告不甘心，就不願供出上手；因伊服務之保安大
      隊並無移送權，整理卷證後須將卷宗及人犯移送分局刑事組，伊等查獲後到送
      刑事組之期間，被告均正常，至於被告是否有在刑事組時毒癮發作，伊等則不
      知，伊等將被告送至刑事組時已隔了好幾個小時等語。另證人丁○○警員亦證
      稱：伊係於八十七年五月二十七日參與查獲戊○○，並根據戊○○之供述，查
      獲乙○○，是戊○○主動供出其海洛因係向被告乙○○購買，當時被告乙○○
      在戊○○家。被告乙○○於警訊時堅不吐實，在伊印象中，乙○○於警訊時還
      可以對談，精神正常等語（見原審卷第一二二、一０三頁）而戊○○之警訊時
      亦無毒癮發作業見前述，警訊筆錄應有證據能力。故被告上開辯解，亦不足採
      。
（三）此外，復有於八十七年五月廿七日十五時三十分許，在戊○○住處扣得乙○○
      所有之白色粉末七包，經送請法務部調查局鑑定結果，確係毒品海洛因無訛，
      共計淨重六‧九二公克（包裝重一‧三六公克），此有該局第0000000
      0號鑑定通知書一份在卷可稽，並有分裝用斜口吸管一支扣案足資佐證。另於
      八十七年五月二十八日於乙○○身上扣得之白色粉末一包，經送請法務部調查
      局鑑驗結果，確係毒品海洛因，淨重一‧五一公克（包裝重０‧二五公克），
      則有該局八十七年八月三日第00000000號鑑定通知書一份足考，復有
      如附表四編號二之被告所有供販賣海洛因所用之行動電話一支扣案足資證明。
      末按販賣海洛因係違法行為，非可公然為之，亦無公定之價格，不論任何包裝
      ，均可任意分裝增減分量，而每次買賣之價量，亦可能隨時依雙方間之關係深
      淺、資力、需求量及對行情之認知、來源是否充裕、查緝是否嚴緊，購買者被
      查獲時供述購買對象之可能性風險之評估等，因而異其標準，並機動調整，非
      可一概而論，販賣之利得除經坦承犯行或價量俱臻明確外，委難察得實情，販
      賣之人從價差或量差中牟利方式雖異，其意圖營利之非法販賣行為則一；因本
      件被告未承認販賣犯行，致無法查得販賣之實際利得，本件被告除八十七年五
      月二十七日該次販賣海洛因予戊○○犯行可查得五千元利得外，其餘各次販賣
      犯行，均無法查明販毒所得當已費失，惟被告與戊○○非屬至親，當無可能甘
      冒重典而按購入價格轉售而毫無利得，是其有營利之意圖，灼然明甚。本件事
      證已明，被告犯行洵堪認定。至被告聲請傳訊證人陳瑞枝及鐘政晃，以期證明
      戊○○有販賣第一級毒品海洛因予陳瑞枝及鐘政晃，惟戊○○是否有販賣海洛
      因予陳瑞枝及鐘政晃之行為，與被告販賣海洛因予戊○○之犯行，乃分屬二事
      ，核無傳喚必要，附此敘明。
二、按海洛因係毒品危害防制條例第二條第二項第一款所規定之第一級毒品。被告乙
    ○○販賣第一級毒品海洛因予戊○○，核其所為，係犯毒品危害防制條例第四條
    第一項販賣第一級毒品罪。其先後數次販賣第一級毒品海洛因之犯行與八十七年
    六月二十六日雖尚未販賣海洛因即遭逮捕，然其營利意圖而販入毒品，即已該當
    販賣毒品之構成要件，不以復行販出為必要，該日被告既以營利意思購入海洛因
    二萬二千元，當已成立販賣毒品之既遂罪（按該次戊○○原無買受海洛因之意思
    ，其虛與被告買賣海洛因，意在協助警察辦案，因警察埋伏在側伺機逮捕），前
    後多次犯行，時間緊接，手法相同，所犯復為構成要件相同之罪名，顯係基於概
    括犯意為之，應依連續犯規定論以一罪，惟被告所犯上開罪名，係最輕本刑為無
    期徒刑以上之罪，依刑法第六十五條第一項規定，不得加重。被告持有第一級毒
    品海洛因之低度行為，為販賣之高度行為所吸收，不另論罪。又起訴事實雖僅論
    及被告八十七年五月二十七日及同年六月二十六日二次非法販賣第一級毒品海洛
    因之犯行，而未論及其餘如事實欄所示之犯行，惟此部分與起訴部分之事實具有
    連續犯之裁判上一罪關係，本院自得併予審酌。原審論處被告罪行本非無見，惟
    被告八十七年六月二十六日所為，被告以營利目的所海洛因乃因意圖販賣而販
    入，雖未完成交易即被捕仍屬販賣既遂，原判決誤為未遂，尚有未洽，又沒收應
    適用毒品危害防制條例第十九條第一項規定，原判決依刑法第三十八條沒收，已
    有未合被告上訴否認犯罪，雖無理由，惟原判決既有可議，仍屬無可維持，仍應
    由本院將原判決撤銷。爰審酌被告曾有如事實欄所示之多次犯行（參卷附之台灣
    高等法院檢察署刑案紀錄簡覆表），素行非佳，及其明知第一級毒品海洛因戕害
    人體身心甚鉅，對他人及社會危害非輕，猶為一己私利，從事販賣海洛因犯行，
    及其犯罪之動機、目的、方法、手段與犯後堅不吐實，飾詞狡卸且於犯罪交保後
    仍然如故再犯，毫無後悔之意等一切情狀，量處如主文所示之刑，並依刑法第三
    十七條第一項之規定併予宣告褫奪公權終身。
三、扣案如附表一所示海洛因一小包、附表二編號一所示海洛因二小包、附表三編號
    一所示海洛因七小包及附表四編號一海洛因一小包，係查獲之毒品，均應諭知沒
    收並銷燬之。另附表三編號二所示斜口吸管一支，係供被告分裝販賣海洛因所用
    之物，附表四編號二所示行動電話一支，亦係供被告販賣海洛因所用之物，且均
    經被告陳明為其所有及八十五年五月二十七日販毒所得五千元均應依毒品危害防
    制條例第十九條第一項規定宣告沒收。至於附表二編號二所示之安非他命及編號
    三所示之大麻，雖亦係查獲之毒品，惟係戊○○所施用之毒品（已由戊○○於警
    訊時陳明），且與本件被告販賣海洛因犯行無關，宜於戊○○案件內另為處理，
    不於本件判決內諭知沒收銷燬。而附表二編號四所示安非他命吸食器一組及編號
    五所示注射針筒三支，分別係戊○○所有供其施用安非他命及海洛因所用之物，
    亦據戊○○供明，亦與本件被告犯行無關，不於本件判決內諭知沒收。再附表三
    編號三所示內殘留微量海洛因殘渣之針筒二支及附表三編號四所示摻有重量不詳
    海洛因之香煙一支，雖係被告所有，惟乃供被告施用海洛因所用之物，與被告本
    件販賣海洛因犯行無關，亦不於本件判決內宣告沒收，附此敘明。又附表四編號
    三所示現金八萬三千五百元，並無證據證明係被告預備供販入毒品海洛因所用或
    因販賣毒品海洛因所得之財物，不予宣告沒收。
據上論斷，應依刑事訴訟法第三百六十九條第一項前段、第三百六十四條、第二百九
十九條第一項前段，毒品危害防制條例第四條第一項、第十八條第一項前段，第十九
條第一項，刑法第十一條前段第五十六條、第三十七條第一項，判決如主文。
本案經檢察官彭坤業到庭執行職務。
中    華    民    國    八十九    年       四       月       十九       日
                            臺灣高等法院刑事第十八庭
                                審判長法  官  吳      敦
                                      法  官  林  陳  松
                                      法  官  吳  明  峰
右正本證明與原本無異。
如不服本判決應於收受送達後十日內向本院提出上訴書狀，其未敘述上訴之理由者並
得於提起上訴後十日內向本院補提理由書（均須按他造當事人之人數附繕本）。
                                      書記官  李  華  安
中    華    民    國    八十九    年       四       月      二十一      日
附錄：本案論罪科刑法條全文
毒品危害防制條例第四條第一項
製造、運輸、販賣第一級毒品者，處死刑或無期徒刑、處無期徒刑者，得併科新臺幣
一千萬元以下罰金。
附表一：
┌──┬─────┬────────────┐
│    │ 物   品  │     數       量        │
├──┼─────┼────────────┤
│    │海洛因    │一小包（淨重０．一公克）│
└──┴─────┴────────────┘
附表二：
┌──┬─────┬────────────┬──────────┐
│編號│ 物  品   │    數      量          │     備        註   │
├──┼─────┼────────────┼──────────┤
│ 一 │海洛因    │二小包（共計淨重一．五  │                    │
│    │          │公克）                  │                    │
├──┼─────┼────────────┼──────────┤
│ 二 │安非他命  │一小包（淨重０．四公克）│                    │
├──┼─────┼────────────┼──────────┤
│ 三 │大麻      │一小包（淨重０．四公克）│                    │
├──┼─────┼────────────┼──────────┤
│ 四 │安非他命  │一組                    │戊○○所有供其施用  │
│    │吸食器    │                        │安非他命所用之物    │
├──┼─────┼────────────┼──────────┤
│ 五 │注射針筒  │三支                    │戊○○所有專供其施用│
│    │          │                        │海洛因所用之物      │
└──┴─────┴────────────┴──────────┘
附表三：
┌──┬─────┬────────────┬──────────┐
│編號│ 物   品  │     數       量        │    備        註    │
├──┼─────┼────────────┼──────────┤
│ 一 │海洛因    │七小包（共計淨重六．九二│                    │
│    │          │公克、包裝重一‧三六公克│                    │
│    │          │）（起訴書誤繕為淨重六．│                    │
│    │          │六公克）                │                    │
├──┼─────┼────────────┼──────────┤
│ 二 │分裝用斜  │一支                    │                    │
│    │口吸管    │                        │                    │
├──┼─────┼────────────┼──────────┤
│ 三 │內殘留微量│二支                    │乙○○所有供施用海洛│
│    │海洛因殘渣│                        │因所用之物          │
│    │之針筒    │                        │                    │
├──┼─────┼────────────┼──────────┤
│ 四 │摻有重量不│一支                    │                    │
│    │詳海洛因之│                        │                    │
│    │香煙      │                        │                    │
└──┴─────┴────────────┴──────────┘
附表四：
┌──┬─────┬────────────┐
│編號│ 物   品  │     數       量        │
├──┼─────┼────────────┤
│    │          │                        │
│ 一 │海洛因    │一小包（淨重一．五一公克│
│    │          │，起訴書誤繕為淨重一．五│
│    │          │公克）                  │
├──┼─────┼────────────┤
│ 二 │行動電話  │一支                    │
├──┼─────┼────────────┤
│ 三 │新台幣八萬│                        │
│    │三千五百元│                        │
└──┴─────┴────────────┘


司法院資訊處製作；財團法人民間司法改革基金會備份。
